臺灣基隆地方法院刑事判決　　　　　　　　　　　　　九十二年度交訴字第一二號
　　公　訴　人　臺灣基隆地方法院檢察署檢察官
　　被　　　告　戊○○
　　輔　佐　人
　　即被告之子　丁○○
　　選任辯護人　郭明松律師
右列被告因業務過失致死案件，經檢察官提起公訴（九十二年度偵字第一八六六號）
本院判決如左︰
    主  文
戊○○從事業務之人，因業務上之過失致人於死，處有期徒刑陸月，如易科罰金，以
佰元折算壹日。
    事  實
一、戊○○係計程車司機，為從事駕駛業務之人，於民國九十二年四月六日十九時十
    分許，駕駛車牌號碼二Ｎ─七一三號營業小客車，沿基隆巿深澳坑路由瑞芳往基
    隆巿區方向行駛，欲至深澳坑路一七二巷載客，行至深澳國民小學前時，在該處
    停車等候左轉進入一七二巷，理應注意車輛行駛時，駕駛人應注意車前狀況，隨
    時採取必要之安全措施及汽車行駛至交岔路口，轉彎車應讓直行車先行。而依當
    時情形，又無不能注意之情事，竟疏於注意，戊○○於通過上開交岔路口時，未
    留意對向來車及車前狀況，復因深澳坑路一七二巷為向上斜坡，即加速貿然左轉
    ；適同一時、地，林璟鴻騎乘車牌號碼ＬＤＮ─三九六號機車，沿深澳坑路由基
    隆往瑞芳方向行駛，亦應注意車輛行駛至閃黃燈號誌交岔路口，應減速慢行，而
    依當時情形，又無不能注意之情事，竟疏於注意，於通過上開交岔路口時，仍貿
    然前行，由於雙方有上述之疏失，林璟鴻見戊○○之營業小客車在前時，向右急
    閃仍已不及，遂於深澳坑路一七二巷口，戊○○汽車右前保險桿撞擊林璟鴻機車
    左側車身，因撞擊力量極大，機車往深澳坑路一七二巷滑行約四點七公尺，林璟
    鴻彈滾往深澳坑路一七二巷斜坡上；復因衝擊彈力已盡，林璟鴻又往斜坡下滾落
    ，戊○○因撞擊後緊張之餘，本欲踩煞車而誤踩油門，且將方向盤向左急轉，致
    其營業小客車前保險桿竟又再次撞擊滾落下來之林璟鴻，將林璟鴻推撞至一七二
    巷口左側之混凝土護欄，林璟鴻因受兩次撞擊，受有肋骨多根骨折併大量血胸、
    腹部鈍傷併肝臟裂傷之重傷，經送醫急救，仍於當日二十二時十五分許宣告不治
    。戊○○則於肇事後託人報案，已報名肇事者姓名並接受偵訊而自首。
二、案經林璟鴻之父丙○○告訴及基隆巿警察局第二分局報告臺灣基隆地方法院檢察
    署檢察官偵查起訴。
    理  由
一、右開時、地發生車禍肇事致被害人林璟鴻死亡之事實，業據被告戊○○於本院審
    理時自白：「當時從瑞芳要轉進深澳坑路一七二巷內載客人，在深澳坑路一七二
    巷閃黃燈號誌下停車準備左轉，看對向車道沒有車才左轉上一七二巷（在左轉前
    有停等，左轉後因為一七二巷內沒有車輛出來，所以打算直接開上一七二巷不會
    停等），計程車車頭左轉到對向外線車道外準備向巷內，突然一輛從基隆往瑞芳
    方向的機車朝計程車右邊過來，撞擊時我沒有注意車輛撞擊點在哪裡，第一次撞
    擊點還沒有上一七二巷，撞擊前沒有踩煞車，後為了閃機車將方向盤左轉，踩煞
    車時誤踩油門，計程車直接撞到一七二巷口左邊護欄，感覺中撞上護欄前沒有再
    撞到機車騎士，沒有看到被害人滾下來。撞上護欄後下計程車以無線電呼叫車行
    告知發生車禍，打完電話從計程車後方繞到計程車前方，才看到被害人倒臥在計
    程車前方」等語不諱。按「車輛行駛時，駕駛人應注意車前狀況，隨時採取必要
    之安全措施及汽車行駛至交岔路口，轉彎車應讓直行車先行」，道路交通安全規
    則第九十四條第三項、第一百零二條第一項第六款各定有明文，被告駕駛車輛自
    應注意上述道路交通安全規定。依附卷之交通事故調查報告表（一）所載，本件
    肇事時、地之天候為陰天、夜間有照明，路況為市區道路○○○路口、限速四十
    公里以下，閃光號誌、路面乾燥，而肇事時被告亦無不能注意之情事，竟疏未注
    意讓直行車先行，而貿然加速左轉致迎面與被害人直行機車相撞，計程車之右側
    車頭撞擊機車處受損嚴重，機車受撞後往一七二巷斜坡上坡往上滑行達四點一公
    尺，顯然被告計程車與被害人機車撞擊時撞擊力極大致機車傾斜刮地，人員彈出
    滾落；佐以被害人機車受損照片觀之，被害人機車之車頭與車尾並無受損，而機
    車左側受損嚴重，機車座墊底下之置物箱遭撞毀破洞，可證被告駕車之失當行為
    顯有過失，此經台灣省基宜區車輛行車事故鑑定委員會、台灣省車輛行車事故覆
    議鑑定委員會亦同此認定：「戊○○駕駛營小客車行經閃黃號誌岔路口左轉彎，
    未停讓迎面直行機車先行，致與機車撞及，為肇事主因」等情，有該會基宜鑑字
    第九二０四七一號、府覆議字第九二一一０八六號函在卷可參，被告之自白與事
    實相符，可以採信。又車禍被害人林璟鴻因此交通事故受有肋骨多根骨折併大量
    血胸、腹部鈍傷併肝臟裂傷之重傷，經送醫急救於當日二十二時十五分許宣告死
    亡等情，業經臺灣基隆地方法院檢察署檢察官督同檢驗員相驗屬實，製有相驗筆
    錄、相驗屍體證明書、驗斷書在卷可憑，被告過失駕車肇事行為，與被害人因胸
    腔出血而死亡結果間，具有相當因果關係。此外，有道路交通事故現場圖、交通
    事故調查報告表（一）（二）、現場照片二十四幀、臺灣基隆地方法院檢察署現
    場勘驗筆錄附卷可稽，被告業務過失致死犯行事證明確，應依法論科。
二、告訴意旨認被告汽車第一次撞擊被害人機車後，十秒後被害人由斜坡下滾落，被
    告另起殺人犯意，故意駕車再次衝撞被害人，將被害人撞夾在巷口右側之混凝土
    護欄致死云云。惟查：
  (一)依目擊證人甲○○到庭證述：「車禍發生時，在檳榔店內前方空地上正和庚○○吃飯，當時我面向深澳坑路，聽到砰一聲，站起來看一七二巷口的狀況，看
      到機車騎士（林璟鴻）向一七二巷口彈再往下路面斜滾，我走了三、四步出店
      面，看到騎士在一七二巷口路面滾，計程車像堆高機一樣將騎士推到一七二巷
      口左邊圍牆。（從聽到砰一聲又看到計程車第二次撞擊滾動中的機車騎士期間
      ）沒有注意計程車有無移動，只注意滾動中的機車騎士」等語、證人庚○○則
      到庭證稱：「當時我、父母及其他家人在店前空地吃飯（我背對馬路），先聽
      到砰一聲，我母親尖叫說『完蛋了，車禍』。我回頭看一輛計程車，沒有看到
      機車，將碗筷放下，走到店門口往外看，看到一個人穿白色的衣服（林璟鴻）
      在一七二巷口地上由右上往左下滾，看到白衣人在滾動中，計程車像堆高機把
      白衣人往一七二巷口左邊推，不清楚計程車是否有停止」等語，雖均證稱計程
      車第一次撞擊機車騎士後，看見機車騎士彈落在一七二巷口由右上向左下滾落
      ，期間計程車再將機車騎士像堆高機般推至一七二巷口左側護欄等情，然對於
      計程車有無煞車？或是否停頓後再加油門？等則均證稱「不清楚」等語；又經
      蒞庭檢察官當庭請證人甲○○、庚○○回憶當日聽到撞擊聲至看見計程車第二
      次推撞期間時間多久，證人甲○○具體測試二次撞擊間隔時間為五秒鐘、證人
      庚○○則為七秒鐘，有本院九十二年十二月二十五日審理筆錄在卷可考，換言
      之，證人所謂第一次碰撞聲後至第二次碰撞之間，實係自己判斷之時間，則被
      告於第一次撞擊被害人後至第二次推撞被害人的時間，是否果有證人甲○○、
      庚○○於偵查時所稱十秒鐘長，或如渠等於本院中所稱五至七秒鐘長，並非無
      疑？
  (二)衡以被告與被害人第一次發生撞擊後，被害人機車滑行達四點七公尺長；顯見
      被告當時於對向車道路口處停車後，起步欲左轉上斜坡，見一七二巷口並無來
      車，係加速欲駛上斜坡，斯時時速應該甚快，是以當時第一次撞擊力量甚大，
      致被害人機車滑行達四點七公尺長；又被告姑在第一次撞擊後有緊急煞車，現
      場應有輪胎擦地聲響，惟證人甲○○、庚○○、己○○均證稱：「當時並未聽
      到煞車聲及加速引擎轉動聲」，經臺灣基隆地方法院檢察署檢察官現場履勘結
      果及參照現場照片觀之，亦均未發現現場有輪胎擦地之煞車痕跡，故被告在第
      一次撞擊後並無煞車或特意加速，而係繼續加速行駛之狀態應可認定；參以撞
      擊機車刮痕起點係在深澳坑路往瑞芳方向之外側車道上，為計程車撞擊機車之
      第一次撞擊點。第一次撞擊點距離被害人自一七二巷口開始滾落處約為十點六
      公尺、被害人開始滾落處至計程車撞擊一七二巷口左側護欄距離約四點一公尺
      、而計程車撞擊護欄停車位置距離第二次撞擊被害人位置約一點三五公尺等情
      ，業經本院偕同本案現場處理員警及被告、告訴人丙○○、證人甲○○、庚○○、己○○等人現場履勘屬實，有本院九十三年十月三十一日刑事勘驗筆錄暨
      勘驗照片二十四張在卷可佐；輔以肇事之現場照片觀之，被告車輛撞擊護欄後
      ，前保險桿凹陷、引擎蓋脫落、而被害人受有肋骨多根骨折併大量血胸、腹部
      鈍傷併肝臟裂傷之重傷等情況，第二次撞擊之衝撞力亦極大，是被告於警訊供
      稱：「有要踩煞車，但一緊張就踩到油門撞到護欄」等語及於本院供稱：「第
      一次撞擊時並未見到被害人，等到撞擊後要踩煞車卻誤踩油門」等語，與上開
      現場跡證相符，堪認屬實。
  (三)末據證人甲○○、庚○○到庭所述，被害人遭計程車第二次遭撞擊時，仍在一
      七二巷口斜坡自右上往左下翻滾中之狀態中，以當時被告汽車猶快速行駛之情
      況，如何能在短短數秒內測準被害人自斜坡滾落之位置，並恰時撞擊？況被告
      與被害人之前素不相識，被告與被害人發生車禍，尚不知被害人傷勢情況，如
      何另起殺意而欲致被害人於死地之動機？再依證人乙○○即現場處理之員警到
      院證稱：「我到現場時，被害人的頭朝著護欄、頸靠著護欄，所以頭有點向上
      彎曲，不是整個上半身直立以坐姿方式靠在護欄，頸部以下平躺在護欄。從我
      抵達現場到救護員救護期間沒有人移動過傷者的身體，被害人的身體都是在計
      程車外，計程車沒有壓到傷者」等語、證人己○○到院證稱：「車禍發生時，
      我人在廚房，聽到甲○○尖叫一聲，並叫我趕快出來，我將碗放在冰箱上要往
      外走期間，又聽到砰一聲，走到店外知道是車禍，馬上穿越馬路到對面，計程
      車司機正要從駕駛座開門出來，計程車已經撞在一七二巷口左邊護欄上，傷者
      當時在計程車的右前方，傷者右肩、右臀、右臉頰在地面上，人體右側全部都
      在地面上，背部靠著護欄，頭部朝深澳坑路，人體呈Ｌ型，人體和計程車間沒
      有接觸」等語，堪認計程車係由機車之側面撞擊，力道極大致機車倒地傾斜刮
      起痕長達四．七公尺，被害人彈出機車滾落，計程車嗣欲閃躲時又誤踩油門，
      致第二次撞擊被害人時，係計程車保險桿將被害人自其滾落方向左拖行至巷口
      左側護欄，且係計程車左前側撞擊護欄，右前側將被害人推臥於護欄上，惟計
      程車停止時右前側並無接觸到被害人，亦未接觸到護欄水泥等情，此由證人乙○○、己○○前開證述內容及卷附道路交通事故現場圖、交通事故調查報告表
      （一）（二）及交通事故現場照片中被害人之一只拖鞋掉落在計程車右前車輪
      前底盤下方地面上可知，是被告應無另行起意欲致被害人於死地之主觀動機及
      客觀行為，告訴人指稱被告係見被害人往斜坡護欄滾翻，將已停住之計程車猛
      然加油往前撞擊被害人云云，與事實不符，尚非可採。
三、本被告係計程車司機，為從事業務之人，核其所為係犯刑法第二百七十六條第二
    項之業務過失致死罪。被告二次撞及被害人，係屬一過失犯意之接續二次行為，
    侵害同一個法益，屬單純一罪。被告於肇事後經人向勤務中心報案，於員警抵達
    現場時已報名肇事者姓名並接受偵訊，業據證人乙○○、辛○○到院證述明確，
    並有基隆市○○○道路交通事故報案人須知編號第三四號一份在卷可參，被告係
    對未發覺之犯罪自首而接受裁判，應依刑法第六十二條前段減輕其刑。爰審酌被
    告係因一時過失未注意車前狀況，亦未於轉彎時停讓直行車先行致肇事，其犯後
    坦承過失駕駛行為致被害人死亡，惟迄未與被害人家屬達成民事和解取得諒解等
    一切情狀，量處有期徒刑如主文所示之刑，並諭知易科罰金之折算標準，以示儆
    懲。
據上論斷，應依刑事訴訟法第二百九十九條第一項前段，刑法第二百七十六條第二項
、第六十二條前段、第四十一條第一項前段，罰金罰鍰提高標準條例第一條前段、第
二條，判決如主文。
本案經檢察官張介欽到庭執行職務。
中      華      民      國    九十三    年      一      月    三十      日
                              臺灣基隆地方法院刑事第二庭
                                    審判長法  官  王福康
                                          法  官  齊  潔
                                          法  官  何怡穎
右正本證明與原本無異。
對於本件判決如有不服，應於收受送達後十日內向本院提出上訴書狀，上訴於臺灣高
等法院，并按他造當事之人數附具繕本。
                                          書記官  李繼業
中      華      民      國    九十三    年      二      月    三        日
附錄論罪法條
刑法第二百七十六條第二項：
從事業務之人，因業務上之過失犯前項之罪者，處五年以下有期徒刑或拘役，得併科
三千元以下罰金。
